臺灣高雄地方法院刑事判決　　　　　　 94年度簡上字第840號
上　訴　人　臺灣高雄地方法院檢察署檢察官
被　　　告　甲○○
上列上訴人因毒品危害防制條例案件，不服本院高雄簡易庭中華
民國94年8 月30日94年度簡字第4565號簡易判決（聲請簡易判決
處刑案號：94年度毒偵字第4803號），提起上訴並移送併案審理
（94年度毒偵字第7937號），本院管轄之合議庭自為第一審判決
如下：
    主  文
原判決撤銷。
甲○○連續施用第一級毒品，累犯，處有期徒刑壹年。
    事  實
一、甲○○前因施用毒品案，經本院以91年度毒聲字第7701號裁
    定送觀察勒戒，因無繼續施用毒品傾向，於民國92年1 月7
    日出勒戒所，經臺灣高雄地方法院檢察署檢察官於92年1 月
    8 日不起訴處分確定；復於92年間，因施用毒品案，經本院
    以92年度毒聲字第2148號裁定送觀察勒戒，因有繼續施用毒
    品傾向，再經本院以92年度毒聲字第3232號裁定送強制戒治
    ，於92年11月14日停止戒治處分出戒治所，於93年5 月6 日
    強制戒治期滿，並經臺灣高雄地方法院檢察署檢察官提起公
    訴，本院以92年度訴字第1487號判處有期徒刑7 月確定，於
    93年9 月11日執行完畢。詎仍未戒除毒癮，竟於前揭強制戒
    治期滿執行完畢後5 年內，復基於施用第一級毒品海洛因之
    概括犯意，自93年12月間某日起至94年10月2日止，在高雄市
    旗津區○○○路13巷36號住處及高雄市旗津區不詳地點之公
    廁內，以將海洛因摻入蒸餾水中用針筒注射之方式，連續施
    用第一級毒品海洛因多次。嗣分別為警於附表所示時間、地
    點查獲，並經採集其尿液送驗後，始悉上情。
二、案經高雄市政府警察局鼓山分局報告臺灣高雄地方法院檢察
    署檢察官聲請簡易判決處刑及移送本院併案審理。
    理  由
壹、程序方面
    本件被告及檢察官均對本院所提示證據之證據能力均不爭執
    ，本院審酌各該證據作成之情況，認為適當，依刑事訴訟法
    第159 條之5 得作為證據，核先敘明。
貳、實體方面
一、訊據被告甲○○對於上揭犯罪事實坦承不諱，本院復審酌：
    (一)被告前因施用毒品案，經本院以91年度毒聲字第7701號裁
      定送觀察勒戒，因無繼續施用毒品傾向，於民國92年1 月
      7日出勒戒所，經臺灣高雄地方法院檢察署檢察官於92年
      1 月8 日不起訴處分確定；復於92年間，因施用毒品案，
      經本院以92年度毒聲字第2148號裁定送觀察勒戒，因有繼
      續施用毒品傾向，再經本院以92年度毒聲字第3232號裁定
      送強制戒治，於92年11月14日停止戒治處分出戒治所，於
      93年5 月6 日強制戒治期滿之事實，有本院被告院內索引
      卡紀錄表、臺灣高等法院被告前案紀錄表、臺灣高雄地方
      法院檢察署刑案資料查註紀錄表各1 份在卷可按。是被告
      於涉本案之前，業曾犯施用毒品，並經強制戒治期滿甚明
      。
    (二)次查，經警將被告於附表所示時地遭查獲後所採集之尿液
      送驗結果，均係呈嗎啡陽性反應，此有高雄市立凱旋醫院
      94年5 月23日編號00000000號、94年8 月15日編號A00000
      000 號、94年10月11日編號A00000000 號濫用藥物尿液檢
      驗報告各1 紙、尿液代碼姓名對照表共3 紙在卷可稽。又
      查：
    (1)海洛因施用入人體後水解還原成嗎啡，再循嗎啡之代謝方
      式排出體外，業據行政院衛生署藥物食品檢驗局73藥檢壹
      字第030221號函說明綦詳，且依醫學臨床實驗及根據英國
      藥學會出版Isolation and Indentification of Drugs乙
      書第293 頁載明：海洛因經注射入人體後，在體內迅速水
      解成6Monoacety Imorphine，再緩緩繼續水解成嗎啡，然
      後再循嗎啡之代謝方式排出，同書第431 至432 頁並載有
      ：嗎啡經注射入人體後，約百分之50以上於8 小時內自尿
      中排出，至24小時排出約百分之90，但48小時後仍有微量
      可檢出等語。
    (2)再者，前揭尿液檢驗報告載明係以ＧＣ／ＭＳ（即氣相層
      析質譜儀分析法）方法檢驗，而該方法之原理係檢品經氣
      化後，通過層析管分離純化，再將純化後之成分循序送入
      質譜儀做個別鑑定。因質譜儀所測定之圖譜，在化學上被
      公認具有指紋特性，故可據以完全判定該檢品係為何種化
      合物。職是，台北榮民總醫院即認為「若以氣相層析質譜
      儀（ＧＣ／ＭＳ）作藥物及其代謝產物之定性及定量分析
      ，幾乎不會有偽陽性反應產生」，此經該院83年4 月7日
      以83北總內字第3059號函示明確。
    (3)準此而論，被告之尿液經以氣相層析質譜儀分析法檢驗，
      既係呈嗎啡陽性反應，顯見被告應有在前揭犯罪時間施用
      第一級毒品海洛因之行為甚明。
  (三)綜上所述，被告前曾犯施用毒品，於強制戒治執行完畢後之
    5 年內，再犯本件施用第一級毒品海洛因，事證應屬明確，
    其犯行應堪認定。
二、查海洛因屬毒品危害防制條例第2 條第2 項第1 款所規定之
    第一級毒品，核被告所為，係犯毒品危害防制條例第10條第
    1 項施用第一級毒品罪。被告持有第一級毒品，復進而施用
    ，其持有毒品之低度行為，應為施用第一級毒品之高度行為
    所吸收，不另論罪。被告自93年12月間某日起至94年10月2
    日止，先後多次施用第一級毒品之犯行，時間緊接，所犯構
    成要件相同，顯係基於概括犯意為之，為連續犯，依刑法第
    56條規定，以一罪論，並加重其刑。又被告於附表編號一所
    示時地，在未為任何有偵查犯罪職權之公務員發覺前，即主
    動至派出所表明其有施用第一級毒品海洛因，並願意接受裁
    判，固可認被告該次為警查獲之施用毒品犯行，符合自首規
    定，惟被告於該次自首後，仍於附表編號二、三所示時地為
    警盤查或因竊盜案之現行犯遭逮捕並徵得其同意採尿而查獲
    上開施用毒品犯行，其自首前後之多次施用第一級毒品行為
    既屬連續犯，而僅裁判上一罪之一部分（指附表編號一該次
    查獲犯行）符合自首規定，基於連續犯以一罪論，裁判上無
    法分割之法理，自首後之犯罪行為，自非為前開自首效力所
    及，是被告上揭連續施用毒品之犯行，不應認有自首規定之
    適用，併此敘明（最高法院73年度第2 次刑庭會議決議意旨
    參照）。查被告前因施用毒品案，經本院以92年度訴字第
    1487號判處有期徒刑7 月確定，於93年9 月11日執行完畢之
    事實，此有本院被告院內索引卡紀錄表、臺灣高等法院被告
    前案紀錄表、臺灣高雄地方法院檢察署刑案資料查註紀錄表
    各1 份在卷可按，其受有期徒刑之執行完畢，5 年以內再犯
    有期徒刑以上之罪，為累犯，應依刑法第47條規定加重其刑
    ，並依法遞加重之。檢察官雖未就被告於附表編號一所示查
    獲時間後某日起至94年10月2 日止，在其上開住處及其他不
    詳地點施用第一級海洛因犯行（即附表編號二所示移送併案
    審理及附表編號三所示本院依職權併予審理部分）起訴，惟
    此部分犯行既與前開論罪部分有連續犯之裁判上一罪關係，
    依審判不可分原則，本院自應併予審究，附此敘明。
三、原審以被告罪證明確，因予論罪科刑，固非無見；惟查原審
    未及就被告於附表編號一所示查獲時間後某日起至94年10月
    2 日止，在其上開住處及其他不詳地點，施用第一級毒品海
    洛因多次之行為併予審酌，尚有未洽。檢察官執以原審未及
    審酌附表編號二所示移送併案審理部分為上訴意旨，指摘原
    判決不當，為有理由，自應由本院撤銷改判。爰審酌被告前
    已因施用毒品，而經觀察勒戒、強制戒治期滿，並起訴判刑
    確定且執行完畢，仍未戒絕毒癮，再犯相同之罪，顯見其無
    戒毒悔改之意，有入監再矯治必要，惟念其施用毒品乃自戕
    一己之身體健康，尚未害及他人，且其犯後坦承犯行，態度
    良好等一切情狀，量處如主文第二項所示之刑，以資懲儆。
    至於附表編號二所示時地扣得之疑似海洛因粉末1 包及注射
    針筒1 支，業據被告供稱：扣案物品係在吳盛雄身上查獲，
    均與其無關，均係吳盛雄所有，至於伊所使用過之針筒業已
    丟棄，海洛因也因施用完畢而沒有留下來等語（見本院94
    年11月2 日審判筆錄），核與另案被告吳盛雄於警詢供稱：
    扣案物品係伊一時心虛而主動交予警方查扣等語相符（見94
    年7 月26日警詢筆錄），復無證據證明上開扣案物品與被告
    甲○○所犯上開施用第一級毒品海洛因犯行相關，故本院自
    不予宣告沒收銷燬，附此敘明。
四、按檢察官依通常程序起訴，經被告自白犯罪，法院認宜以簡
    易判決處刑者，得不經通常審判程序，逕以簡易決處刑；又
    檢察官聲請以簡易判決處刑之案件，經法院認為有第451 條
    之1 第4 項但書之情形者，應適用通常訴訟程序審判之，刑
    事訴訟法第449 條第2 項、第452 條定有明文；且對於簡易
    判決之上訴，準用刑訴法第3 編第1 章及第2 章之規定，管
    轄第二審之地方法院合議庭受理簡易判決上訴案件，應依通
    常程序審理。其認案件有刑訴法第452 條之情形者，應撤銷
    原判決，逕依通常程序為第一審判決，法院辦理刑事訴訟簡
    易程序案件應行注意事項第14項亦有規定。查本案被告因施
    用第一級毒品經本院判處有期徒刑1 年，致被告所犯之罪不
    合刑事訴訟法第449 條所定得以簡易判決處刑之案件，而有
    刑事訴訟法第451 條之1 第4 項但書第1 款之情形，依前揭
    法律規定，原審乃屬誤用簡易處刑程序，應由本院合議庭逕
    依通常程序審理後，而為第一審之判決，檢察官或被告如不
    服本判決，仍得於法定上訴期間內，向管轄之第二審法院提
    起上訴，附此敘明。
據上論斷，應依刑事訴訟法第455 條之1 第1 項、第3 項、第45
2 條、第451 條之1 第4 項第1 款、第369 條第1 項前段、第36
4 條、第299 條第1 項前段，毒品危害防制條例第10條第1 項，
刑法第11、第56條、第47條，判決如主文。
本案經檢察官李宛凌到庭執行職務。
中　　華　　民　　國　　94　　年　　11　　月　　7 　　日
                  刑事第三庭   審判長法　官  張意聰
                                     法  官  錢衍蓁
                                     法  官  郭瓊徽
以上正本證明與原本無異。
如不服本判決，應於收受送達後10日內向本院提出上訴書狀。
中　　華　　民　　國　　94　　年　　11　　月　　8 　　日
　　　　　　　　　　　　　　　       書記官  陳瓊芳
附錄
毒品危害防制條例第10條第1項
施用第一級毒品者，處6月以上5年以下有期徒刑。
附表
┌────┬────┬─────┬──────────┐
│編   號 │查獲時間│查 獲地 點│查   獲    經    過 │
├────┼────┼─────┼──────────┤
│一、聲請│94年5 月│高雄市政府│甲○○在未被有偵查犯│
│簡易判決│13日下午│警察局鼓山│罪職權之機關或公務員│
│處刑部分│5時許   │分局中洲派│發覺其為犯人前，即主│
│（94年度│        │出所      │動至左揭派出所表明其│
│毒偵字第│        │          │有施用第一級毒品海洛│
│4803號）│        │          │因，而願意接受裁判，│
│        │        │          │並同意接受採尿送驗而│
│        │        │          │悉上情              │
├────┼────┼─────┼──────────┤
│二、移送│94年7 月│高雄市旗津│因與友人吳勝雄之行跡│
│併案審理│26日晚間│區○○路10│可疑，為警上前盤查，│
│部分（94│7時55 分│號之渡輪站│吳勝雄一時心虛便將身│
│年度毒偵│許      │公廁內    │上藏放之疑似海洛因粉│
│字第7937│        │          │末1 包及注射針筒1 支│
│號）    │        │          │交予警方，而在旁之鄭│
│        │        │          │瓊瑤則經警方採集其尿│
│        │        │          │液後送驗查獲。      │
├────┼────┼─────┼──────────┤
│三、與本│94年10月│內政部警政│甲○○因竊盜案為警查│
│案有裁判│2 日下午│署高雄港務│獲，至左揭派出所製作│
│上一罪之│5 時許  │警察局機動│筆錄，經員警發現其手│
│關係，本│        │派出所    │臂靜脈血管有施打毒品│
│院併予審│        │          │現象，徵得其同意採尿│
│理部分（│        │          │送驗後而悉上情      │
│94年度毒│        │          │                    │
│偵字第85│        │          │                    │
│83號）  │        │          │                    │
└────┴────┴─────┴──────────┘
